---
title: "Urban deer study"
author: "Kang"
format: html
editor: visual
execute: 
  echo: false
editor_options: 
  chunk_output_type: console
---

```{r}
#| echo: false
knitr::opts_chunk$set(echo = FALSE)
```

## 引言

本报告展示了两部分主要信息：不同年份各个城市里鹿所造成的各种潜在风险，包括人兽冲突风险、农田风险、森林风险，及其基尼系数和变化。以及根据讨论，鹿的栖息地选择偏好暂时删除。

## 方法

### 数据

1.  日本鹿调查mesh数据，包含了日本大部分地区（不含北海道）各5千米网格内鹿的密度（单位：头/平方千米）。时间为2014-2022年，本研究采用的是2022年，但是我在考虑改用2015或2016年的数据，因为跟人口的和土地利用时间的数据比较接近。不过这样会有另一个问题，就是离现在有点久。最好还是能够找到2022年左右的人口网格和土地利用网格数据。
2.  日本人口mesh数据，包含了日本多个500米网格内的人口数量，时间为2015年，2015年之后有若干年份的推算人口。
3.  土地利用mesh数据，覆盖日本全境100米网格分辨率的土地利用，土地利用类型包括农田、森林、荒地、水体等，时间为2016年。
4.  城市边界多边形数据。

### 提取

1.  提取出目标城市边界。目标城市是不含札幌在内点19个政令指定都市。所谓政令指定都市，是指人口较多的城市，具体定义可以网上查。
2.  提取目标城市边界内的5千米方格。由于城市边缘是不规则的，因此城市边缘的网格会被裁切，删除裁切后只剩下一小部分的网格。例如，对于一个城市，我们会保留所有大的网格，一个完整的网格面积约为25平方千米（由于地理投影变形等原因，并不会都刚好是25平方千米）。但如果边缘有个网格被裁切后只剩下2平方千米，那这个网格的重要性就没那么高了，因此直接把它删除。
3.  提取目标城市网格的鹿密度数据。每个城市中鹿调查的网格并非涵盖整个城市，根据数据说明，以下三种情况的地方不属于调查范围：令和2年调查结果中没有发现鹿；无森林覆盖；调查结果鹿密度极低的（第三条我不确定是否理解正确）。因此，对于鹿数据中为缺失值的网格或城市中未被调查的网格，均假设其鹿密度为0。
4.  提取目标城市网格的人口数据。每个城市5千米网格的人口是其所包含多个人口500米网格的和。
5.  计算目标城市网格的土地利用比例。每个城市5千米网格包含多个100米土地利用网格，分类计算各种土地利用的比例。
6.  计算风险。经过上面的步骤，对于每个城市网格，我们有鹿密度、人口、各类土地利用比例，则各种风险计算如下：人兽冲突潜在风险 = 人口 x 鹿密度，农田风险 = 农田比例 x 鹿密度，森林风险 = 森林比例 x 鹿密度。如果有更合理的指标计算方式，可以进一步替换。
7.  分析潜在风险。现在我们有每个城市网格的各类风险值，可以进行以下分析：风险之间的关系，各个城市的平均风险及其排名，各个城市内的风险不平等性等。
8.  删除风险均为0的城市。有些城市（如新泻），鹿调查结果均为缺失值或者0，则风险计算结果均为0，将这些城市去除。
9.  将上述数据计算过程应用于不同年份 - 实际上只有2015年和2021年两个阶段。由于不同数据的年份无法精确匹配，所以实际计算中一些变量可能会采用相近年份的数据：计算2015年结果时，使用2021鹿数据、2021土地数据、2020人口数据；计算2015年结果时，使用2015鹿数据、2016土地数据、2020人口数据。关于数据年份，仍然有些需要考虑的因素，之后再说。

## 描述分析

首先看各个城市的基础数据：鹿、人口、森林、农田的空间分布。

分阶段来看鹿的空间分布如下，其中"1"表示2015年，"2"表示2021年。可以看到有些城市只有少量网格有数据，我需要再检查一下这些网格，看是数据缺失还是作为0值处理。

```{r}
tm_shape(city_deer_risk_tar %>% filter(!is.na(stage))) + 
  tm_polygons(fill = "deer") + 
  tm_facets(by = "city", along = "stage")
```

各个网格人口数量如下。

```{r}
tm_shape(city_deer_risk_tar %>% filter(!is.na(stage))) + 
  tm_polygons(col = "pop") + 
  tm_facets(by = "city", along = "stage")
```

各个网格农田占比如下。

```{r}
tm_shape(city_deer_risk_tar %>% filter(!is.na(stage))) + 
  tm_polygons(col = "lu_0100") + 
  tm_facets(by = "city", along = "stage")
```

各个网格森林占比如下。

```{r}
tm_shape(city_deer_risk_tar %>% filter(!is.na(stage))) + 
  tm_polygons(col = "lu_0500") + 
  tm_facets(by = "city", along = "stage")
```

## 风险分析

各类风险可视化如下。

首先是人兽冲突潜在风险：

```{r}
tm_shape(city_deer_risk_tar %>% filter(!is.na(stage))) + 
  tm_polygons(col = "risk_human") + 
  tm_facets(by = "city", along = "stage")
```

农田风险：

```{r}
tm_shape(city_deer_risk_tar %>% filter(!is.na(stage))) + 
  tm_polygons(col = "risk_agr") + 
  tm_facets(by = "city", along = "stage")
```

森林风险：

```{r}
tm_shape(city_deer_risk_tar %>% filter(!is.na(stage))) + 
  tm_polygons(col = "risk_forest") + 
  tm_facets(by = "city", along = "stage")
```

总结一下，对比各个城市各网格的不同风险如下。

```{r fig.height=10}
city_deer_risk_tar %>%
  st_drop_geometry() %>%
  select("stage", "city", "mesh", "risk_human", "risk_agr", "risk_forest") %>%
  # Bug: What to filt?
  filter(!is.na(stage)) %>%
  pivot_longer(
    cols = c("risk_human", "risk_agr", "risk_forest"),
    names_to = "risk_cat", values_to = "risk_val"
  ) %>%
  # Bug: What to filt?
  filter(risk_val < 5000000) %>%
  ggplot(aes(city, risk_val, col = as.character(stage))) +
  geom_boxplot() +
  geom_jitter(alpha = 0.2, col = "grey") +
  facet_wrap(~ risk_cat, scales = "free", ncol = 1) +
  theme_bw() +
  theme(axis.text.x = element_text(angle = 90))
```

不同年份（左图和右图）各个城市的风险中位数如下图，这里主要关注风险比较大的城市。要注意这个不是最终结果，因为还有上面讲到的很多缺失值未处理的问题。但是还是可以看到一些明显的变化，比如浜松市向左移动了，也就是森林风险增加了。

```{r}
st_drop_geometry(city_deer_risk_tar) %>%
  # Bug.
  filter(!is.na(stage)) %>%
  group_by(stage, city) %>%
  summarise(
    risk_human = median(risk_human, na.rm = TRUE),
    risk_agr = median(risk_agr, na.rm = TRUE),
    risk_forest = median(risk_forest, na.rm = TRUE)
  ) %>%
  ggplot(aes(risk_forest, risk_agr)) +
  geom_point(aes(size = risk_human), alpha = 0.3) +
  geom_text_repel(aes(label = city), size = 2) +
  facet_wrap(.~ stage)
```

对于各个城市，不仅关注总的风险级别，还可以关注风险的空间分布。有些城市可能风险分布比较均匀，有些可能只有局部地区受害。此处我用基尼系数（之前文本分析的时候用过，原本是用于衡量收入不平等的）计算了每个城市内各个网格风险的平等程度。把基尼系数加入上面那个图，结果如下。

```{r}
city_deer_risk_tar %>%
  st_drop_geometry() %>%
  # Bug.
  filter(!is.na(stage)) %>%
  select("stage", "city", "mesh", "risk_human", "risk_agr", "risk_forest") %>%
  pivot_longer(
    cols = c("risk_human", "risk_agr", "risk_forest"),
    names_to = "risk_cat", values_to = "risk_val"
  ) %>%
  group_by(stage, city, risk_cat) %>%
  summarise(risk_gini = Gini(risk_val), .groups = "drop") %>%
  ggplot() +
  geom_col(aes(city, risk_gini)) +
  facet_grid(risk_cat ~ stage, scales = "free") + 
  theme(axis.text.x = element_text(angle = 90))
```

需要考虑一个可视化问题：如何将3个风险 x 2个年份 + 基尼系数的信息表示得清楚一些？比如说，如果用纵轴表示3个风险的高低，点的大小表示基尼系数，颜色表示年份，就会得到：

```{r}
city_deer_risk_tar %>%
  # Bug.
  filter(!is.na(stage)) %>% 
  st_drop_geometry() %>%
  select("stage", "city", "mesh", "risk_human", "risk_agr", "risk_forest") %>%
  pivot_longer(
    cols = c("risk_human", "risk_agr", "risk_forest"),
    names_to = "risk_cat", values_to = "risk_val"
  ) %>%
  group_by(stage, city, risk_cat) %>%
  summarise(
    risk_mean = median(risk_val), risk_gini = Gini(risk_val), .groups = "drop"
  ) %>%
  ggplot() +
  geom_point(aes(city, risk_mean, size = risk_gini, col = as.factor(stage)), alpha = 0.5) +
  facet_wrap(.~ risk_cat, ncol = 1, scales = "free") +
  theme_bw() +
  theme(axis.text.x = element_text(angle = 90))
```

## 变化率

接下来可视化各城市各网格中，各个风险的变化。

先看看总体的增长率，可见北九州和神户各风险总体都有较明显的增长。

```{r}
city_deer_risk_tar_rate %>%
  st_drop_geometry() %>%
  # Bug.
  filter(!is.na(chg_rate)) %>%
  ggplot(aes(city, chg_rate)) +
  geom_boxplot() +
  geom_point(alpha = 0.3) +
  facet_wrap(.~ risk_cat, ncol = 1) +
  theme(axis.text.x = element_text(angle = 90))
```

然后是空间分布。下面3图依序是农田风险、森林风险、人兽冲突风险的变化率的空间分布。可见对于京都、广岛等城市，农田风险增长主要发生在周边，对于神户、静冈等城市，大部分网格都发生了增长（当然，也需要结合城市形态来看，说不定它们都主要城区就在行政边界的边缘）。

```{r}
tm_shape(city_deer_risk_tar_rate %>% filter(!is.na(chg_rate))) +
  tm_polygons(col = "chg_rate") +
  tm_facets(by = "city", along = "risk_cat")
```

如果可以的话，还想看看导致风险增长的原因是什么。比如说人兽冲突风险增加，可能是鹿增加导致的，也可能是人口减少导致的。但是暂时没找到合适的分析方法。
